臺灣苗栗地方法院刑事判決
110年度訴字第183號
公  訴  人  臺灣苗栗地方檢察署檢察官
被      告  廖俊盛


選任辯護人  羅健瑋律師
上列被告因加重詐欺等案件，經檢察官追加起訴 （109年度偵字
第6248號、110年度偵字第518號），及移送併辦（110年度偵字
第3919號），本院判決如下：
    主  文
廖俊盛犯三人以上共同詐欺取財罪，處有期徒刑壹年肆月。扣案
之OPPO廠牌行動電話壹支沒收。
其餘被訴部分無罪。　
　　犯罪事實
一、廖俊盛於民國109年5月間，經由陳智民介紹收人頭帳戶之黃
    士綱，再經由黃士綱之說明，因而知悉工作內容係提供金融
    帳戶供不詳人匯款轉帳使用，並依指示將金融帳戶內之款項
    領出交給他人之內容極為單純，卻能領取高額報酬，且與黃
    士綱一同至金融機構領取金融帳戶之金額後，再轉交歐睿豪
    ，極可能係隱匿詐欺集團所詐取之贓款之去向，故依一般社
    會生活之通常經驗，其已預見黃士綱、歐睿豪等人恐係詐欺
    集團成員，倘依黃士綱指示領取贓款及轉交贓款給歐睿豪，
    恐成為犯罪之一環而遂行詐欺取財犯行，使他人因此受騙致
    發生財產受損之結果，並得以隱匿該詐欺犯罪所得之去向，
    同時其亦可能因此即參與含其在內所組成3人以上、以實施
    詐術為手段、具持續性或牟利性之有結構性詐欺集團組織，
    詎其竟為求賺取上開報酬，仍基於縱使參與犯罪組織亦不違
    背其本意之不確定故意，且基於縱使發生他人因受騙致財產
    受損、隱匿詐欺犯罪所得去向之結果，亦不違背其本意之詐
    欺取財及洗錢之不確定故意，旋即加入黃士綱、歐睿豪、陳
    智民等所屬詐欺集團，與黃士綱等人及其所屬詐欺集團成年
    成員，共同意圖為自己不法之所有，基於三人以上共同詐欺
    取財、參與犯罪組織及洗錢之犯意聯絡，提供其所申辦之華
    南商業銀行帳號000000000000號帳戶（下稱華南銀行帳戶）
    供詐欺集團作為匯款使用，並依黃士綱之指示提領詐欺款項
    而後轉交上手之車手工作，並提供華南銀行帳戶提款卡給黃
    士綱，供其使用或由他人領款。
二、該詐欺集團不詳成員遂於如附表所載之時間對如附表所示之
    楊秀娥以如附表所示之方式施以詐術，致楊秀娥匯入或轉入
    款項，其後該集團成員再輾轉指示黃士綱，再由黃士綱指示
    廖俊盛依指示提領詐欺所得款項後，再交付予歐睿豪，復交
    付予該集團上手。　
三、案經楊秀娥訴由苗栗縣警察局竹南分局報請臺灣苗栗地方檢
    察署檢察官偵查起訴及移送併辦。　
    理  由
甲、有罪部分：
壹、證據能力部分：
一、按組織犯罪防制條例第12條第1 項明定「訊問證人之筆錄，
    以在檢察官或法官面前作成，並經踐行刑事訴訟法所定訊問
    證人之程序者為限，始得採為證據。」，本案關於各證人（
    即被害人）之警詢筆錄，既非在檢察官或法官面前作成，依
    上述規定，自不得作為認定被告涉犯組織犯罪防制條例罪名
    之事證，故下述證人警詢筆錄於認定被告違反組織犯罪防制
    條例罪名時並無證據能力。至被告於警詢時就自己犯罪所為
    之陳述，對被告自己而言，屬被告之供述，為法定證據方法
    之一，自不在組織犯罪防制條例第12條第1 項規定之排除之
    列，除有不得作為證據之例外，自可在有補強證據之情況下
    ，作為證明被告自己犯罪之證據。復按前開組織犯罪防制條
    例第12條第1 項中段規定，係以犯罪組織成員犯該條例之罪
    為限，至於犯該條例以外之罪，被告以外之人所為陳述，自
    仍應依刑事訴訟法相關規定，定其得否為證據。是有關被告
    涉犯加重詐欺、一般洗錢犯行部分，就被告以外之人警詢陳
    述證據能力之認定，自無從依組織犯罪防制條例第12條第1 
    項中段規定認定均無證據能力。
二、按被告以外之人於審判外之言詞或書面陳述，除法律有規定
    者外，不得作為證據，刑事訴訟法第159 條固定有明文。惟
    被告以外之人於審判外之陳述，雖不符同法第159 條之1 至
    之4 規定，而經當事人於審判程序同意作為證據，法院審酌
    該言詞陳述或書面陳述作成時之情況，認為適當者，亦得為
    證據；又當事人、代理人或辯護人於法院調查證據時，知有
    第159 條第1 項不得為證據之情形，而未於言詞辯論終結前
    聲明異議者，視為有前項之同意，同法第159 條之5 亦定有
    明文。立法意旨在於傳聞證據未經當事人之反對詰問予以核
    實，原則上先予排除。惟若當事人已放棄反對詰問權，於審
    判程序中表明同意該等傳聞證據可作為證據；或於言詞辯論
    終結前未聲明異議，基於尊重當事人對傳聞證據之處分權，
    及證據資料愈豐富，愈有助於真實發見之理念，且強化言詞
    辯論主義，使訴訟程序得以順暢進行，上開傳聞證據亦均具
    有證據能力。經查，本案據以認定被告犯罪事實之證據，其
    中屬傳聞證據部分，除上述證人警詢筆錄於認定被告違反組
    織犯罪防制條例罪名時並無證據能力部分以外，其餘因被告
    、辯護人、檢察官於本院言詞辯論終結前，均未對於證據能
    力聲明異議，依刑事訴訟法第159 條之5 規定，視為同意上
    開證據具備證據能力，本院認亦無違法或不當之情況，是該
    傳聞證據均具備證據能力。
三、再按關於非供述證據之物證，或以科學、機械之方式，對於
    當時狀況所為忠實且正確之記錄，性質上並非供述證據，均
    應無傳聞法則規定之適用；如該非供述證據非出於違法取得
    ，並已依法踐行調查程序，即不能謂無證據能力（最高法院
    97年度台上字第1401號、97年度台上字第6153號、97年度台
    上字第3854號判決要旨參照）。本案判決以下引用之非供述
    證據，固無刑事訴訟法第159 條第1 項規定傳聞法則之適用
    ，然經本院於審理時依法踐行調查證據程式，與本案待證事
    實具有自然之關聯性，且無證據證明係公務員違法取得之物
    ，依法自得作為證據。
貳、實體部分：
一、訊據被告除上揭交付提領款項之對象為歐睿豪部分以外，對
    於其餘犯罪事實均坦承不諱，並與證人黃士綱、楊秀娥之證
    述（偵卷第279頁、偵3919卷第57頁至63頁）相符，復有搜
    索扣押筆錄、扣押物品目錄表、詐欺案件蒐證相片、告訴人
    匯款資料、歷史交易明細、金融機構函暨所附資料、華南商
    業銀行股份有限公司函暨所附客戶資料、交易明細資料等、
    本院109 年度聲搜字第611 號搜索票、搜索扣押筆錄、扣押
    物品目錄表、數位證物勘察採證同意書、刑事案件報告書、
    帳戶歷史交易明細、監視器影像翻拍照片、本院111年度訴
    緝字第1號判決（偵6248卷第47頁、第49頁至53頁、第57頁
    、第59頁、第65頁至69頁、第71頁至83頁、本院卷第221頁
    至235頁）在卷可考，足認被告前開自白與事實相符，堪以
    採信。
二、至被告固辯稱其交付所提領款項之對象為黃士綱等語，惟被
    告亦供承當日歐睿豪係一同搭車，被告、黃士綱共至金融機
    構處提款，由歐睿豪待在車上等語（本院卷第253頁），又
    據證人即共犯黃士綱於偵查中證稱：我跟被告、歐睿豪三人
    一同坐車，由被告領提款項，被告交付所提領款項給歐睿豪
    ，有時候則是我拿被告的上開帳戶資料去銀行臨櫃提款，然
    後歐睿豪在車上等，我把提領的款項交給歐睿豪等語（偵62
    48卷第130頁）明確，且黃士綱與被告並無仇怨過節或金錢
    糾紛，經被告供承在案（本院卷第254頁），且黃士綱復對
    本案亦自始坦承一切犯行，有本院111年度訴緝字第1號判決
    （本案為該判決附表編號20部分，本院卷第221頁至235頁）
    在卷可考，其與歐睿豪均係受吳秉諺或邱琮智而為本案對外
    收取帳戶或為車手之行為（見上開判決，本院卷第223頁）
    ，並無必要以推卸歐睿豪收取款項乙事而解免己身罪責，亦
    無何虛捏此部分事實構陷被告之理由及動機，且被告所述當
    日係由黃士綱陪同至金融機構提款，及證人黃士綱前述：被
    告當日交付所提領款項給歐睿豪，有時候則是我拿被告的上
    開帳戶資料去銀行臨櫃提款，然後歐睿豪在車上等，我把提
    領的款項交給歐睿豪等語，亦與一般詐欺車手組員，常由一
    人陪同、監督另一人提款，而提款完成後，再由人在不遠處
    等待收款、避免遭查獲之收水者收取前開提領款項，以製造
    金流斷點等常情相符，綜前所述，關於此部分事實，證人黃
    士綱所述應較為可採，應認被告交付所提領款項之對象為歐
    睿豪無訛。至辯護人固為被告辯稱因黃士綱想讓自己的參與
    角色及犯行被稀釋，故在偵查中不實指控歐睿豪，否認收受
    被告提領款項等語（本院卷第255頁），惟若據被告於偵查
    中所述，被告既已接受黃士綱之指示為網路銀行設定、提款
    、交款之行為，且並將帳戶提款卡等資料交由黃士綱使用，
    黃士綱對本件參與之部分亦經黃士綱於偵查中坦承不諱，則
    黃士綱對於本案犯行，至少業已參與指示車手為網路銀行設
    定、提款、交款之行為，則黃士綱是否親自收取被告所交付
    之本件匯款，就其本件參與角色而言並無甚大差異，故黃士
    綱單純僅就此收款部分推諉謊稱由歐睿豪收受，欲以解免其
    前已自承指示、陪同被告提款、設定華南銀行帳戶之網路銀
    行約定帳戶等資料之責，實與事理之常相悖，況被告所稱收
    取其款項之行為，亦屬車手中收水者之工作，對於一般詐欺
    集團而言，收水者亦非屬層級甚高之角色，黃士綱亦無何必
    要及實益單純僅就此部分事實否認，是辯護人此部分為被告
    所持之辯解，亦難採納。
三、至辯護人固為被告辯護稱被告主觀上並無三人以上共犯詐欺
    、參與犯罪組織之不確定故意，惟查：
  ㈠被告主觀上應已預見其依黃士綱之指示，提供帳戶、提領款
    項轉交他人，將可能係在從事類如領取詐欺款項等行徑，此
    為詐欺集團為遂行詐欺犯行分工之一環，意在規避查緝，並
    藉此製造金流之斷點，以掩飾或隱匿詐欺被害人之犯罪所得
    ，當屬不法行為，卻僅因黃士綱以高額報酬之對價誘惑，被
    告即置犯罪風險於不顧，猶願聽從黃士綱之指示，從事恐屬
    不法之提供帳戶、提領款項轉交給歐睿豪行為，依上開情節
    以觀，被告為上開行為時，主觀上確實有容任其行為將導致
    詐欺取財及掩飾或隱匿詐欺犯罪所得去向之犯罪發生之本意
    ，復依被告之認知，參與本件之人至少有黃士綱、歐睿豪等
    人，堪認被告主觀上確有三人以上共同詐欺取財之不確定故
    意，至為明瞭。
　㈡本件被告所參與之本件詐欺集團，應符合組織犯罪防制條例
    第2條第1項所定之犯罪組織，而其確有參與該犯罪組織之不
    確定故意：
　⒈按組織犯罪防制條例所稱之犯罪組織，係指3人以上，以實施
    強暴、脅迫、詐欺、恐嚇為手段或最重本刑逾5年有期徒刑
    之罪，所組成具有持續性或牟利性之有結構性組織；而所稱
    有結構性組織，係指非為立即實施犯罪而隨意組成，不以具
    有名稱、規約、儀式、固定處所、成員持續參與或分工明確
    為必要，同條例第2條第1項、第2項分別定有明文。
　⒉本件詐欺集團係先由陳智民、黃士綱作為收簿手，由陳智民
    轉介被告給黃士綱，向被告收取其帳戶，由黃士綱指示被告
    提供華南銀行帳戶後，被告並依照黃士綱指示將其華南銀行
    帳戶開通網路銀行帳戶，並綁定3到5個不認識人之金融帳戶
    作為轉帳之約定帳戶（即可轉帳之金額額度較高），並將帳
    號密碼直接交給黃士綱，該集團遂得以多層人頭帳戶方式層
    層轉出被害人之匯款，再由詐欺集團人員接續詐騙被害人匯
    款至被告所申辦之華南銀行帳戶後，復由被告本人提領或黃
    士綱持被告交付之帳戶提款卡等資料親自或交由他人提領一
    空，且被告將其提領款項轉交歐睿豪收取，該細密分工及多
    層人頭帳戶洗錢之方式，衡情顯非隨意組成之團體；又本件
    被告提款後，款項係交付給在車上等待之收水者歐睿豪，故
    本件詐欺集團成員除被告外，尚包含黃士綱及歐睿豪等集團
    成年成員（含施用詐術者、收取詐欺款項之車手等），堪認
    本件詐欺集團係透過縝密之計畫與分工，成員彼此相互配合
    ，由至少3人以上之多數人所組成，持續以實施詐欺為手段
    而牟利之具有完善結構之組織，其核屬3人以上，以實施詐
    術為手段，所組成具牟利性及持續性之有結構性犯罪組織，
    合於組織犯罪防制條例第2條第1項所稱之犯罪組織，至為明
    確（臺灣高等法院臺中分院110年度金上訴字第1552號判決
    意旨參照）。再者，被告係受黃士綱之指示，擔任提供帳戶
    、提領款項轉交歐睿豪之工作，其欲以此方式分受報酬；且
    依上說明，被告主觀上業已預見黃士綱等人極有可能係從事
    詐欺取財等犯行，其則加入而參與其等詐欺犯行之一環，故
    其對於上述所參與者，成員係屬3人以上，以實行詐術為手
    段，具牟利性或持續性之有結構性組織，顯非為立即實施犯
    罪而隨意組成之團體，自當有所預見，其猶容任為之而參與
    ，足見其確有參與犯罪組織之不確定故意無疑。
　㈢綜前各節，辯護人為被告上開所辯，尚難以憑採採信。　
三、綜上所述，本件事證明確，被告上開基於不確定故意之參與
    犯罪組織、加重詐欺、一般洗錢等犯行堪以認定，應依法論
    科。　　
四、論罪科刑：　　
  ㈠組織犯罪防制條例第3條第1項後段之參與犯罪組織罪，為行
    為之繼續，而屬單純一罪，而行為人於參與詐欺犯罪組織之
    行為繼續中，先後多次為加重詐欺之行為，因參與犯罪組織
    罪為繼續犯，犯罪一直繼續進行，直至犯罪組織解散，或其
    脫離犯罪組織時，其犯行始行終結。故該參與犯罪組織與其
    後之多次加重詐欺之行為皆有所重合，然因行為人僅為一參
    與犯罪組織行為，侵害一社會法益，屬單純一罪，應僅就「
    該案中」與參與犯罪組織罪時間較為密切之「首次」加重詐
    欺犯行，論以參與犯罪組織罪及加重詐欺罪、洗錢罪之想像
    競合犯，其他之加重詐欺、洗錢犯行，祗需單獨論罪科刑即
    可，無需再另論以參與犯罪組織罪，以避免重複評價。　
  ㈡洗錢防制法第15條之特殊洗錢罪，係在無法證明前置犯罪之
    特定不法所得，而未能依洗錢防制法第14條之一般洗錢罪論
    處時，始予適用。倘能證明人頭帳戶內之資金係前置之特定
    犯罪（如：詐欺、加重詐欺等犯罪）所得，即應逕以一般洗
    錢罪論處，自無適用特殊洗錢罪之餘地。另過去實務認為，
    行為人對犯特定犯罪所得之財物或利益作直接使用或消費之
    處分行為，或僅將自己犯罪所得財物交予其他共同正犯，祇
    屬犯罪後處分贓物之行為，非本條例所規範之洗錢行為，惟
    依新法規定，倘行為人意圖掩飾或隱匿特定犯罪所得來源，
    而將特定犯罪所得直接消費處分，甚或交予其他共同正犯予
    以隱匿，或由共同正犯以虛假交易外觀掩飾不法金流移動，
    即難認僅單純犯罪後處分贓物之行為，應仍構成新法第2條
    第1或2款之洗錢行為（最高法院108年度台上字第1744、308
    6號判決意旨參照）。被告與詐欺集團不詳成員共計3人以上
    成員相互利用彼此之行為，先由該詐欺集團之不詳成員，向
    楊秀娥施用詐術，待受騙之楊秀娥陷於錯誤而交付款項，構
    成刑法第339條之4第1項第2款之加重詐欺取財罪，法定刑為
    「1年以上7年以下有期徒刑」之罪，核屬洗錢防制法第3條
    第1款所規定之特定犯罪，而被告擔任提供帳戶作為人頭帳
    戶、提領詐欺款項轉交詐欺集團其他成員，則被告主觀上有
    隱匿其所屬詐欺集團之詐欺犯罪所得，以逃避國家追訴或處
    罰之意思，客觀上有隱匿詐欺犯罪所得去向之作用，而製造
    金流斷點，揆諸前開說明，核與洗錢防制法第14條第1項一
    般洗錢罪之要件相合。　　
  ㈢是核被告加入3人以上之詐欺集團犯罪組織，係犯組織犯罪防
    制條例第3條第1項後段之參與犯罪組織罪；就提供帳戶、提
    領詐欺款項，分擔詐欺被害人楊秀娥部分所為，則係犯刑法
    第339條之4第第1項第2款之3人以上共同犯詐欺取財罪及洗
    錢防制法第14條第1項之一般洗錢罪。被告所犯就參與犯罪
    組織罪與附表編號1所示「首次」所犯之3人以上共同犯詐欺
    取財罪、一般洗錢罪，具有部分行為重疊之情形，係一行為
    觸犯數罪名之想像競合犯，應從一重依刑法第339條之4第1
    項第2款之3人以上共同犯詐欺取財罪論處。另被害人楊秀娥
    遭該詐欺集團不詳成員施用詐術而匯款至其他人頭帳戶者，
    乃該集團成員以同一詐欺手法訛詐同一被害人，致該被害人
    於密接時間內多次匯款，其等施用詐術之方式及詐欺對象相
    同，侵害同一人之財產法益，且各行為之獨立性極為薄弱，
    依一般社會健全觀念，在時間差距上，難以強行分開，在刑
    法評價上，應將之視為數個舉動之接續施行，核屬接續犯而
    為包括之一罪，然除本件部分外，其他部分之接續詐欺行為
    ，無證據足認被告有犯意聯絡、行為分擔，且該部分亦未經
    檢察官起訴，本院自不得一併審理，附此敘明。
  ㈣被告雖未親自實施詐騙行為，而推由同犯罪集團之其他成員
    為之，但被告、黃士綱、歐睿豪與各該詐欺集團其他不詳成
    員之間，就上開犯行分工擔任提供帳戶作為人頭帳戶、提領
    詐欺款項轉交詐欺集團其他成員之任務，堪認被告與、黃士
    綱、歐睿豪等人及參與犯行之各詐欺集團成員間，具有相互
    利用之共同犯意，而各自分擔部分犯罪行為，均為共同正犯
    。
  ㈤被告於本院審理期間，始終坦承其參與提供人頭帳戶，並提
    領款項轉交他人等行為，進而掩飾犯罪所得去向與所在之洗
    錢等事實，堪認被告於審判中對參與洗錢之犯行已自白，故
    就被告所犯上揭洗錢犯行，符合洗錢防制法第16條第2 項規
    定。惟依前揭罪數說明，被告就本案所涉犯行係從一重論處
    加重詐欺取財罪，即無從依上開規定減輕其刑。然就被告此
    部分想像競合輕罪得減刑部分，本院於依照刑法第57條量刑
    時仍應一併審酌，附此敘明。
  ㈥爰以行為人之責任為基礎，審酌被告行為時正值青壯，擔任
    提供帳戶作為人頭帳戶、提領詐欺款項轉交詐欺集團其他成
    員，而共同從事詐騙等犯行，造成楊秀娥財產損失及精神痛
    苦，所生危害非輕，所為誠屬不當；並斟酌被告犯後於本院
    中已知坦承大部分犯罪事實，及犯後尚未與楊秀娥成立調解
    （楊秀娥對於是否參與調解並無回覆，見本院卷第211頁至2
    13頁）、和解或賠償之犯後態度，暨衡酌其素行（見臺灣高
    等法院被告前案紀錄表，本院訴緝卷第69頁至82頁），及被
    告之犯罪動機、目的、手段、被害人於本件受騙金額之多寡
    、於詐欺集團中之分工地位，及其於審理中自陳之智識程度
    及家庭經濟生活狀況（均詳見本院卷第256頁至257頁）等一
    切情狀，量處如主文所示之刑。
五、沒收部分：
  ㈠扣案之OPPO廠牌行動電話1支，為供其持以聯繫本案其他同案
    被告所用，業據被告於警詢時供明在卷（見偵卷第17頁、第
    29頁），並有苗栗縣警察局竹南分局扣押物品目錄表（偵卷
    第57頁）在卷可考，自屬供被告本案犯行所用之物，應依刑
    法第38條第2 項前段規定宣告沒收。
　㈡按犯罪所得，屬於犯罪行為人者，沒收之。前二項之沒收，
    於全部或一部不能沒收或不宜執行沒收時，追徵其價額，刑
    法第38條之1 第1 項前段、第3 項分別定有明文。次按共同
    正犯犯罪所得之沒收或追徵，應就各人所分得之數為之，倘
    若共同正犯內部間，對於不法利得分配明確時，應依各人實
    際分配所得宣告沒收（最高法院107 年度台上字第1572號判
    決意旨參照）。查被告加入本案詐欺集團擔任車手之工作犯
    本件犯行，其應得之報酬尚未實際獲取等情，經被告供述在
    卷，且依卷內現存事證，尚無證據證明被告之行為已自詐欺
    集團處取得報酬或其他利益，故此部分無從諭知犯罪所得之
    沒收。　
  ㈢按洗錢防制法第18條規定「犯第14條之罪，其所移轉、變更
    、掩飾、隱匿、收受、取得、持有、使用之財物或財產上利
    益，沒收之；犯第15條之罪，其所收受、持有、使用之財物
    或財產上利益，亦同（第1 項）。以集團性或常習性方式犯
    第14條或第15條之罪，有事實足以證明行為人所得支配之前
    項規定以外之財物或財產上利益，係取自其他違法行為所得
    者，沒收之（第2 項）。對於外國政府、機構或國際組織依
    第21條所簽訂之條約或協定或基於互惠原則，請求我國協助
    執行扣押或沒收之案件，如所涉之犯罪行為符合第3 條所列
    之罪，不以在我國偵查或審判中者為限（第3 項）。」，關
    於犯罪行為人犯洗錢防制法第14條之罪，其所掩飾之財物本
    身僅為洗錢之標的，難認係供洗錢所用之物，故洗錢行為之
    標的除非屬於前置犯罪之不法所得，而得於前置犯罪中予以
    沒收者外，既非本案洗錢犯罪之工具及產物，亦非洗錢犯罪
    所得，尤非違禁物，尚無從依刑法沒收規定予以宣告沒收，
    自應依上開第18條第1項前段規定予以宣告沒收。又按宣告
    前二條之沒收或追徵，有過苛之虞者，得不宣告或酌減之；
    本法總則於其他法律有沒收之規定者，亦適用之。刑法第38
    條之2 第2 項及第11條前段分別定有明文。而雖洗錢防制法
    對於洗錢標的之沒收並未制定類似過苛調節之規定，惟因沒
    收實際上屬於干預財產權之處分，仍應遵守比例原則，是於
    沒收存有過苛之虞之情形時，本應使法官在個案情節認定後
    得不宣告沒收或酌減之，以資衡平。經查，被害人匯入被告
    上開華南銀行帳戶之款項，部分經被告提領後由共犯取走歐
    睿豪，另部分款項交由黃士綱持被告提供之華南銀行帳戶提
    款卡等資料親自或交由他人提領，均非被告所有，亦非在其
    實際掌控中，其就所隱匿之財物不具所有權及事實上處分權
    ，無從依洗錢防制法第18條第1 項就所提領全部金額諭知沒
    收，併予敘明。
乙、無罪部分：
一、公訴意旨另以：被告另與上開詐欺集團之成年成員共同意圖
    為自己不法之所有，基於三人以上共同詐欺取財之犯意聯絡
    ，先由集團之不詳成員，於如附件附表一編號1至4、編號6
    所示之時間向附件附表一編號1至4、編號6所示之被害人陳
    玫君、洪綺辰、林致平、林亞蒨、胡雅惠施以詐術，致各該
    被害人陷於錯誤，依指示匯入附件附表一編號1至4、編號6
    所示之金額至附件附表一編號1至4、編號6所示之帳戶，遂
    遭提領一空。因認被告此部分均亦涉犯刑法第339條之4第1
    項第2款之加重詐欺取財罪嫌、洗錢防制法第14條第1項一般
    洗錢罪嫌云云。
二、按無罪判決，無刑事訴訟法第154條第2項「應依證據認定」
    之犯罪事實之存在。因此，同法第308 條前段規定，無罪之
    判決書只須記載主文及理由。而其理由之論敘，僅須與卷存
    證據資料相符，且與經驗法則、論理法則無違即可，所使用
    之證據亦不以具有證據能力者為限，即使不具證據能力之傳
    聞證據，亦非不得資為彈劾證據使用。故無罪之判決書，就
    傳聞證據是否例外具有證據能力，本無須於理由內論敘說明
    （最高法院100年度台上字第2980號判決意旨可資參照）。
    是以本案既為無罪之判決，自無庸逐一論述所引之各項證據
    是否具有證據能力，合先敘明。
三、按不能證明被告犯罪者，應諭知無罪之判決，刑事訴訟法第
    301條第1項定有明文。又事實之認定，應憑證據，如未能發
    現相當證據，或證據不足以證明，自不能以推測或擬制之方
    法，以為裁判基礎（最高法院40年台上字第86號判決要旨參
    照）。而認定犯罪事實所憑之證據，雖不以直接證據為限，
    間接證據亦包括在內，然而無論直接證據或間接證據，其為
    訴訟上之證明，須於通常一般之人均不致有所懷疑，而得確
    信其為真實之程度者，始得據為有罪之認定，倘其證明尚未
    達到此一程度，而有合理之懷疑存在，而無從使事實審法院
    得有罪之確信時，即應由法院為諭知被告無罪之判決（最高
    法院76年台上字第4986號判決參照）。又刑事訴訟法第161
    條第1項規定：檢察官就被告犯罪事實，應負舉證責任，並
    指出證明之方法。因此，檢察官對於起訴之犯罪事實，應負
    提出證據及說服之實質舉證責任。倘其所提出之證據，不足
    為被告有罪之積極證明，或其指出證明之方法，無從說服法
    院以形成被告有罪之心證，基於無罪推定之原則，自應為被
    告無罪判決之諭知（最高法院92年台上字第128號判決參照
    ）。
四、公訴人起訴被告涉犯上揭加重詐欺罪嫌、一般洗錢罪嫌，無
    非係以：被害人陳玫君、洪綺辰、林致平、林亞蒨、胡雅惠
    之指訴、匯款資料、報案資料、交易明細表等為據。
五、訊據被告否認有何公訴意旨所指上開加重詐欺犯行，辯稱：
    該部分與其無關等語。經查：
  ㈠附件附表一編號1至4、編號6所示之被害人陳玫君、洪綺辰、
    林致平、林亞蒨、胡雅惠確有如附件附表一編號1至4、編號
    6所示之所載之遭詐欺經過，匯入附件附表一編號1至4、編
    號6所示之金額，而遭該詐欺集團成員提領一空等情，固經
    各該被害人於警詢指訴明確，且有匯款資料、報案資料、交
    易明細表在卷可參，上開情節可認為真實。
  ㈡然依據上開被害人匯款資料、匯入之各該帳戶資料，附件附
    表一編號1至4、編號6所示之被害人陳玫君、洪綺辰、林致
    平、林亞蒨、胡雅惠遭詐欺後所匯入之第一層人頭帳戶，及
    再轉出之第二層人頭金融帳戶，各如附件附表二、三所示，
    均非被告之華南銀行帳戶，而據被告供稱其僅有提領其提供
    之華南銀行帳戶，復無證據足認被告與其餘人頭帳戶有何關
    連，亦無證據足認被告對附件附表一編號1至4、編號6所示
    部分之詐欺犯罪者彼此間有分工合作關係，難認被告此部分
    與該詐欺集團成員有何犯意聯絡或行為分擔，尚難認被告應
    就此部分詐欺行為負共同正犯之責。
六、綜上所述，公訴人所指出之證明方法，僅能證明本件附件附
    表一編號1至4、編號6所示被害人陳玫君、洪綺辰、林致平
    、林亞蒨、胡雅惠有受不詳詐欺集團成員施以詐術，致陷於
    錯誤，而匯款至附件附表一編號1至4、編號6所示帳戶，旋
    遭人將贓款領出之事實，然此部分均無相關金流匯入被告之
    華南銀行帳戶，被告亦否認參與該等犯行，而公訴人所指出
    上開證明方法，既不能證明被告對該部分犯行有犯意聯絡或
    行為分擔，基於無罪推定之原則，即應為有利於被告之認定
    。揆諸上開規定及說明，依法自應為被告此部分無罪判決之
    諭知。　
據上論斷，應依刑事訴訟法第299 條第1 項前段、第301 條第1 
項 ，組織犯罪防制條例第3條第1項後段，洗錢防制法第2 條第2
 款、第14條第1 項，刑法第11條前段、第28條、第339條之4 第
1 項第2 款、第55條，刑法施行法第1 條之1 第1 項，判決如主
文。
本案經檢察官楊岳都追加起訴及移送併辦，檢察官彭郁清到庭執
行職務。
中　　華　　民　　國　　111 　年　　5 　　月　　31　　日
            刑事第三庭審判長法  官  魏宏安
                            法  官  許文棋
                            法  官  王瀅婷　
以上正本證明與原本無異。
如不服本判決應於收受判決後20日內向本院提出上訴書狀，並應
應敘述具體理由。其未敘述上訴理由者，應於上訴期間屆滿後20
日內向本院補提理由書(均須按他造當事人之人數附繕本)「切勿
逕送上級法院」。告訴人或被害人如對本判決不服者，應具備理
由請求檢察官上訴，其上訴期間之計算係以檢察官收受判決正本
之日期為準。
   　　                     書記官  許雪蘭　　　　　　
中　　華　　民　　國　　111 　年　　5 　　月　　31　　日
附表：
被害人、詐欺方式、時間、金額、匯入帳戶一覽表        編號 起訴書編號 被害人 詐欺方式 詐欺時間 匯款時間 匯款金額 (單位：新臺幣) 匯款/轉入/存入之帳戶 1 追加起訴書附表一編號5 楊秀娥 集團成員化名李博文透過LINE向楊秀娥佯稱為香港匯豐銀行期貨人員，可依其指示投資期貨獲利，致楊秀娥陷於錯誤依其指示匯款 109年2月某日至同年5月29日 ⑴109年5月18日11:26 ⑵109年5月19日09:59 ⑴500萬元 ⑵500萬元 廖俊盛 華南商業銀行000-000000000000 


附錄本案論罪科刑法條全文：
洗錢防制法第14條
有第二條各款所列洗錢行為者，處7年以下有期徒刑，併科新臺
幣5百萬元以下罰金。
前項之未遂犯罰之。
前二項情形，不得科以超過其特定犯罪所定最重本刑之刑。

中華民國刑法第339條之4
犯第 339 條詐欺罪而有下列情形之一者，處 1 年以上 7 年以
下有期徒刑，得併科 1 百萬元以下罰金：
一、冒用政府機關或公務員名義犯之。
二、三人以上共同犯之。
三、以廣播電視、電子通訊、網際網路或其他媒體等傳播工具，
    對公眾散布而犯之。
前項之未遂犯罰之。

組織犯罪防制條例第3 條
發起、主持、操縱或指揮犯罪組織者，
處三年以上十年以下有期徒刑，得併科新臺幣一億元以下罰金；
參與者，處六月以上五年以下有期徒刑，得併科新臺幣一千萬元
以下罰金。但參與情節輕微者，得減輕或免除其刑。